最高法院刑事判決　　　　　　九十六年度台上字第一六三八號
上　訴　人　台灣高等法院台中分院檢察署檢察官
上　訴　人
即　被　告　甲○○
被　　　告　乙○○
上列上訴人等因被告等偽造公印文等罪案件，不服台灣高等法院
台中分院中華民國九十五年十二月二十一日第二審判決（九十五
年度上訴字第二一八八號，起訴案號：台灣台中地方法院檢察署
九十四年度偵字第一六八九一、一七一一四、一九五七三號，九
十四年度偵緝字第一六０七號，九十五年度偵字第二九九號），
提起上訴，本院判決如下：
    主  文
原判決撤銷，發回台灣高等法院台中分院。
    理  由
本件原判決認定：(一)上訴人即被告甲○○及被告乙○○於民國九
十一年、九十二年間因涉犯偽造信用卡案件，尚在審理中，適劉
芳義（由原審另案判決）提議偽造國民身分證（下稱身分證）牟
利。甲○○、乙○○為求上開偽造信用卡案件能獲得較有利之裁
判，遂將劉芳義邀集偽造身分證之事，向檢察官及調查員透露而
先自首，並與劉芳義基於偽造公印文及身分證之概括犯意聯絡，
自九十二年十一月間起，由甲○○、乙○○製作印有偽造「內政
部印」之身分證半成品，劉芳義則負責電腦打字、上膠膜以完成
成品。乙○○並購買刻印機、手壓機，在台中市○○○路四十九
號四樓住處偽造鋼印八枚，另由有犯意聯絡綽號「阿雄」之不詳
姓名成年人負責製作網版及印刷。同年十二月三日二十時許，甲
○○通知劉芳義已做好偽造身分證半成品，劉芳義檢視後，發現
相片欄背面阿拉伯數字未印妥，甲○○表示會指示乙○○補正，
劉芳義即先拿取二大張（即二十四枚）半成品離去。同月四日零
時三十分許，甲○○在台中市○○○街「耕讀園」停車場，交付
偽造身分證半成品約二千枚予劉芳義，劉芳義隨即交付亦有犯意
聯絡之鐘孟熹轉交綽號「小羅」之不詳姓名成年人，以電腦打字
完成偽造，足以生損害於內政部及戶政機關對於身分證管理之正
確性及被偽造之名義人；但因劉芳義檢視偽造身分證，認字體及
膠膜仍有缺點，故尚未售賣。迨同月五日二十一時四十五分許，
劉芳義因偽鈔案經警拘提，因而循線查獲甲○○、乙○○。(二)甲
○○經警查獲後，於偵查中因逃亡而遭通緝，為籌措費用，明知
原判決附件二所示商標圖樣，均經商標權人申請註冊而取得商標
權，猶基於冒用商標、偽造信用卡、行使偽造私文書之概括犯意
及常業詐欺犯意，自九十三年八月間起，在台中市○○街一一五
號六樓一六四室，上網下載原判決附件二所示之商標（原服務標
章）圖樣，以網版等設備擅自印製，貼上雷射標籤、燙金，再以
其向綽號「小高」之不詳姓名者所購得之外國卡號（含內碼），
打印在信用卡上及燒錄內碼，而偽造信用卡。復陸續召募亦有犯
意聯絡之王譓傑、柯閔翔等人分別擔任「車手」（赴商店內盜刷
之人）及「車頭」（駕車並掩護盜刷之人），共組偽造信用卡盜
刷詐欺集團，由甲○○或亦有犯意聯絡之乙○○交付偽造信用卡
予「車手」或「車頭」，或由「車手」買斷，在偽造信用卡背面
偽簽持卡人姓名後，前往各特約商店盜刷消費，致其店員誤信為
真，同意刷卡消費（其中原判決附表三編號三十八，附表五編號
四、十三，附表七編號十一部分因刷卡失敗，致未得逞），由持
卡之「車手」或「車頭」偽簽「張嘉緯」等署押，而偽造簽帳單
私文書，持以行使，詐得商品，詳如原判決附表一至九、附表十
九至二十二所示，足以生損害於各特約商店、發卡銀行、財團法
人聯合信用卡處理中心對於信用卡管理之正確性及各被冒名持卡
人。甲○○為方便刷卡及掩飾身分，另偽造「張嘉緯」等名義之
身分證或汽車駕駛執照，交由「車手」或「車頭」使用，足以生
損害於戶政機關對於身分證管理之正確性、監理機關對於汽車駕
駛執照管理之正確性及「張嘉緯」等人。詐得商品後，由甲○○
以市價四折至六折之價格售賣，變現朋分，恃此為生，以之為常
業等情。爰撤銷第一審關於甲○○偽造公印文部分之判決，改判
仍論處甲○○共同連續偽造公印文，足以生損害於公眾及他人罪
刑（乙○○偽造身分證部分，另案判刑確定）；並維持第一審論
處甲○○、乙○○共同常業詐欺罪刑部分之判決，駁回其於第二
審之此部分上訴。固非無見。
惟查：(一)刑法第六十二條規定之自首，以對於未發覺之罪，向該
管公務員告知其犯罪事實，始克相當；倘告知之事實尚未發生或
並不存在，即無自首可言。原判決認定甲○○、乙○○因涉犯偽
造信用卡案件，尚在審理中，適劉芳義提議偽造身分證牟利，甲
○○、乙○○為求先前偽造信用卡案件能獲得較有利之裁判，遂
將劉芳義邀集偽造身分證之事，向檢察官及調查員（司法警察）
透露而先行自首後，與劉芳義基於偽造身分證及公印文之概括犯
意聯絡，而為偽造身分證及公印文等情。如果無訛，甲○○、乙
○○對於尚未實行之犯罪，預先告知該管公務員，能否認係自首
？非無探求之餘地。乃原判決遽謂甲○○就偽造身分證（公印文
）部分，係在偵查機關知悉其犯行前主動告知檢察官及調查人員
，符合自首要件（見原判決第二十三頁第十八行至第二十行），
即嫌速斷。(二)原判決事實欄記載甲○○、乙○○與劉芳義基於偽
造公印文及身分證之概括犯意聯絡，自九十二年十一月間起，由
甲○○、乙○○製作印有偽造「內政部印」之身分證半成品，劉
芳義則負責完成偽造身分證成品等情。亦即原判決係認甲○○、
乙○○共同偽造「內政部印」之「公印文」，而未認定亦有偽造
「公印」（印顆）之犯行。惟其理由謂「甲○○偽造國民身分證
上之『公印』之前行為，應為偽造公印文之後行為所吸收，不另
論罪」（見原判決第十八頁第二十四行至第二十六行），似認甲
○○、乙○○亦有偽造「公印」（印顆）之犯行，與事實之認定
不相一致，併有判決所載理由矛盾之違誤。(三)原判決認定甲○○
、乙○○將偽造之信用卡交由「車手」、「車頭」刷卡購物，其
中原判決附表三編號三十八、附表五編號四、十三、附表七編號
十一部分，因刷卡失敗，致未得逞；理由內並謂「附表一至九、
十九至二十二，除附表三編號三十八、附表五編號四、十三、附
表七編號十一所示，係刷卡不成功而無簽帳單外……」（見原判
決第五頁第二十七行至第二十八行、第二十四頁第二十一行至第
二十三行）。則上開刷卡失敗部分，因無簽帳單，自無於簽帳單
上偽造署押可言。第一審判決主文諭知「（甲○○部分）如附表
一至九、十九至二十二所示卡號之偽造信用卡及『偽造署押個數
』欄所示偽造署押……均沒收」、「（乙○○部分）如附表一至
四、附表五編號五至二十、附表六至九、十九、二十、附表二十
一編號八至四十五、附表二十二『偽造署押個數』欄所示之偽造
署押……均沒收」，將該無簽帳單部分，併諭知沒收簽帳單上之
偽造署押，與原審之認定兩歧；原判決未將之撤銷，仍予維持，
亦嫌欠洽。上訴意旨指摘原判決違背法令，尚非全無理由，應認
有撤銷發回更審之原因。
據上論結，應依刑事訴訟法第三百九十七條、第四百零一條，判
決如主文。
中    華    民    國  九十六  年    三    月  二十九  日
                      最高法院刑事第二庭
                          審判長法官  紀  俊  乾
                                法官  黃  正  興
                                法官  陳  東  誥
                                法官  石  木  欽
                                法官  李  伯  道
      本件正本證明與原本無異
                                      書  記  官
中    華    民    國  九十六  年    三    月   三十   日
                                                      Ｋ
